【裁判字號】    95,交訴,10
【裁判日期】    950516
【裁判案由】    過失致死
【裁判全文】
臺灣屏東地方法院刑事判決              95年度交訴字第10號
公  訴  人  臺灣屏東地方法院檢察署檢察官
被      告  壬○○
選任辯護人  張清雄  律  師
上列被告因過失致死等案件，經檢察官提起公訴（94年度偵字第
3870號），本院判決如下：
    主  文
壬○○因過失致人於死，處有期徒刑拾月；又駕駛動力交通工具
肇事致人於死而逃逸，處有期徒刑壹年陸月，應執行有期徒刑貳
年貳月。
    事  實
一、壬○○考領有普通大客車駕駛執照，於民國94年7 月16日凌
    晨4 時許，駕駛車號WL－5900號自用小客車，沿屏東縣萬丹
    鄉○○村○○路由南往北方向行駛，行經該路段9 之10號前
    ，原應注意汽車行駛時，駕駛人應注意車前狀況，並隨時採
    取必要之安全措施，而依當時天氣晴朗，夜間有照明，路面
    乾燥、無缺陷及無障礙物，視距良好，又無不能注意之情形
    ，詎其能注意，竟疏未注意車前狀況，追撞同向前方由李林
    彩連所騎乘車號PL6 －799 號重型機車之後方，致使李林彩
    連人帶車跌落路旁水溝，受有頭部外傷併腦挫傷等傷害，詎
    壬○○肇事後，竟未報警或採取其他救護等必要措施，另基
    於肇事逃逸之犯意，逕行加速逃逸，李林彩連事後因傷重死
    亡。嗣經李林彩連之女丙○○沿路向商家借閱錄影資料，於
    94 年7月17日上午9 時20分，前往壬○○所經營位在屏東縣
    萬丹鄉社口村社口39之10號社皮加油站，借閱監視錄影資料
    時，壬○○始向丙○○坦承為肇事者，經丙○○報警處理，
    始悉上情。
二、案經李林彩連之子戊○○訴由屏東縣警察局屏東分局報請臺
    灣屏東地方法院檢察署檢察官偵查起訴。
    理    由
一、上揭過失致死之事實，迭據被告於警詢、偵查中及本院審理
    時坦承不諱，核與告訴人戊○○指訴、證人即處理車禍現場
    之員警辛○○、證人丙○○、甲○○、乙○○、己○○、庚○○分別於警詢、偵查中及本院審理時所證述之情節相符，
    並有道路交通事故調查表(一)、(二)、車禍現場照片26張及車輛
    損壞照片20張附卷可稽。且被害人李林彩連確因車禍而受有
    頭部外傷併腦挫傷等傷害，因而不治死亡，亦經臺灣屏東地
    方法院檢察署檢察官督同檢驗員相驗屬實，製有相驗屍體證
    明書及驗斷書在卷可憑。按汽車行駛時，駕駛人應注意車前
    狀況，並隨時採取必要之安全措施，道路交通安全規則第94
    條第條第3 項定有明文。被告既係考領有駕駛執照之人，於
    前揭時地駕駛自用小客車自應注意上開規定，而依上開道路
    交通事故現場圖、道路交通事故調查報告表(一)、(二)及現場照
    片所示，肇事彼時天氣晴、夜間有照明、路面乾燥、無缺陷
    及無障礙物，視距良好，又無不能注意之情形事，被告竟疏
    未注意車前狀況，自後追撞李林彩連所騎乘之機車後逃逸，
    致其人車跌落水溝，傷重死亡，被告之行為，自有過失。且
    被告之過失行為與被害人之死亡間具有相當因果關係，足見
    被告之自白與事實相符，事證明確，被告過失致人於死部分
    之犯行，堪以認定。
二、訊據被告固坦承前揭時、地駕車行經肇事地點，惟矢口否認
    有何肇事逃逸之故意，辯稱：我當時不知道有撞到人，後來
    因為我感覺好像有撞到東西，就開車回到現場，車頭好像有
    撞到東西，我有開近燈，不知道是撞到什麼東西，以為撞到
    路邊的水泥護欄，但是沒有看到東西，就開回萬丹家睡覺，
    一直到我父親告訴我車頭右方有毀損，才確定知道撞到東西
    。車禍發生於凌晨3 、4 時左右，被害人的機車後方以棉被
    包覆，加上海棠颱台來襲前，行車視線原本就非常不良，所
    以當時並不知道撞到被害人云云。
三、惟查：
  (一)本院向交通部中央氣象局函詢本件車禍發生時間、地點之天
    氣狀況結果，據該局函覆：本局於94年7 月16日14時30分，
    方針對海棠颱風發布海上颱風警報，屏東縣萬丹鄉地區尚距
    海棠颱風之暴風圈範圍甚遠。本局高雄、恒春氣象站及屏東
    自動雨量站於94年7 月16日4 時至5 時間均無雨量，高雄、
    恒春氣象站於同日5 時觀測所得之能見度分別為10公里及18
    公里，屬良好程度。有該局95年4 月26日中象參字第095000
    2254號函及其附件在卷（見本院審理卷第98頁至第110 頁）
    足稽，足見被告所辯稱：颱風來襲前視線不良云云，顯與事
    實不符，自無可信。
  (二)被告雖提出聯合報94年7 月16日報導屏東地區於昨天（15日
    ）下午4 時許，風雨交加，夾雜間歇性狂風、大雨及冰雹之
    事，可證明車禍當時天候不佳，被告並不知撞到被害人云云
    。惟查，該報導同時引述中央氣象局恒春氣象站人員所表示
    ：「恒春地區昨天晴空萬里；屏東地區風雨交加如颳颱風，
    單純是午後雷陣風形態，由於溫度上升，凝結水氣，帶動旺
    盛的氣流，才颳起大風，降下大雨及冰雹」、「海棠颱風還
    在鵝鑾鼻東方900 多公里的海面上，預計17日晚上以後才會
    影響台灣地區，且有偏北趨勢，因此昨天下午風雨與這次颱
    風無關」等語甚明；況且本件車禍發生時間（即94年7 月16
    日凌晨4 時許），與上述異常氣候發生時間相距有12小時之
    久，尚難推論偶發「午後雷陣風」天候形態，曾持續至車禍
    發生之時，是以前揭報導之事實，自難作為有利於被告認定
    之依據。
  (三)證人即處理車禍現場員警甲○○於本院審理時證述：車禍現
    場圖編號1 至編3 所示的位置（即編號1 刮地痕、編號2 煞
    車痕、編號3 拖鞋），並無沒有水泥護欄，因為剛好在住家
    前面有舖水泥橋等語（見本院審理卷第79頁）甚詳，並有道
    路交通事故現場圖及車禍現場照片26張附卷（見警卷第34頁
    、第47頁至第58頁）可參，可見被告所辯稱：以為撞到水泥
    護欄云云，顯與事實相違，不可採信。
  (四)被告於警訊時坦承曾駕車行經車禍現場並撞及物體，所駕駛
    自用小客車右前保險桿有附著其他車輛後車燈碎片，而事後
    在李林彩連所騎乘上開機車左後避震器上採得之墨綠色汽車
    保險桿碎片，確係被告所駕駛上述自用小客車所有，並有上
    揭道路交通事故調查表(一)、(二)、車禍現場照片26張及車輛損
    壞照片20張附卷可參，而依車輛損壞照片內容觀之，被告撞
    擊前車力量之大，不僅造成被害人李林彩連所騎乘機車嚴重
    扭曲變形，被告所駕駛自用小客車右前車頭、車燈、方向燈
    、保險桿及葉子板嚴重凹陷損壞，所造成撞擊聲響應係相當
    大聲，衡諸常情駕駛者面對如此嚴重車禍，應能查覺並下車
    察看，殆可認定。更何況撞擊部位係在被告駕車正常視線所
    及之範圍，對於撞及行駛於前方由被害人所駕駛之機車，豈
    有未目睹聽見而誤以為係撞到水泥護欄之理！且若被告主觀
    上認為係撞及水泥護欄，亦無再度駕車返回現場查看之必要
    ！足見被告肇事逃逸之行為，昭昭甚明。參以證人即被害人
    李林彩連之女丙○○於分別於偵查及本院審理時證述：我沿
    路向人家調錄影帶，當時看錄影帶時發現有3 台車子經過那
    條路，我就想被告那個地方是加油站就想去調，我問加油站
    的員工說你們站長在不在，加油站員工告訴我在裡面，我就
    敲門，被告就來開門，當時我不認識被告，被告看到我時嚇
    一跳，趕快把門關起來，因為當時我穿黑衣服並帶孝，我覺
    得怪怪的，經過二、三分鐘，我就再敲門並說明來意，表示
    要調閱錄影帶，被告都不講話，手一直發抖，眼睛不敢看我
    ，停一下後被告說不用調，就是我，被告並沒有說車禍當時
    不知道撞到人，我問被告是否酒後駕車撞到人，怕酒測才跑
    掉，被告回答是等語（見偵查卷第26頁、本院審理卷第81頁
    反面）以觀，被告顯然明知車禍時已知撞倒李林彩連，面對
    被害人家屬前來調閱錄影帶即不由自主惶恐不安，而自行承
    認上情，是以被告所言不知撞到被害人云云，與事理相違，
    核無可採。
  (五)證人即告訴人戊○○於本院審理時證述：「（問：你媽出門
    騎機車後面有無裝棉被？）有，薄棉被只是墊菜用的。」、
    「（問：你母親機車棉是否舖在機車的後座？）他都舖在後
    面，但平常棉被不會擋到方向燈，可能是被撞到後才翻下來
    。」等語（見本院審理卷第76頁正面至反面）甚詳，足見被
    告辯稱車禍發生前機車後方被棉被遮著……云云，並無依據
    ，自無可信。參以車禍撞擊之巨大力量，既足以使雙方車輛
    嚴重受損，並使被害人連人帶車跌落水溝內，則李林彩連墊
    菜使用之棉被，因撞擊及跌落水溝等因素導致鬆散脫落，亦
    與通常事理相符，自不得以此認定車禍發生前，被害人之機
    車後方已遭棉被遮蓋。縱令被告所言被害人機車後方遭棉被
    遮掩為真實，然而依撞擊之巨大聲響及撞擊位置係被告正常
    視覺所及之範圍等情節研判，被告亦難推諉其不知撞及被害
    人。
  (六)按自首以對於未發覺之罪投案而受裁判為要件，至其方式雖
    不限於自行投案，即託人代理自首或向非偵查機關請其轉送
    ，亦無不可，但須有向該管司法機關自承犯罪而受裁判之事
    實，始生效力，若於犯罪後，僅向被害人或非有偵查犯罪職
    務之公務員陳述自己犯罪之事實，而無受裁判之表示，即與
    自首之條件不符。又刑法第62條所謂發覺，固非以有偵查犯
    罪權之機關或人員確知其人犯罪無誤為必要，而於對其發生
    嫌疑時，即得謂為已發覺；但此項對犯人之嫌疑，仍須有確
    切之根據得為合理之可疑者，始足當之，若單純主觀上之懷
    疑，要不得謂已發生嫌疑（最高法院50年台上字第65號判例
    、72年台上字第641 號判例可資參照）。證人即員警己○○
    於本院審理時證稱：我當時備勤，是值班人員通知我前往報
    案人的家裡處理，我到達時因為找不到死者的家，死者家屬
    丁○○出來攔我的車子，我詢問是什麼案件，丁○○跟我說
    他母親16日被車撞當場死亡，他們到社皮加油站調閱錄影帶
    ，站長承認說他是肇事者，我問她為何知道這件事，被害人
    家屬說因為到加油站要調閱錄影帶，查閱路經的車輛，但年
    輕的老闆有向他們承認可能是他撞的，我就請家屬帶我到被
    害人家屬的住居所，結果被告和他父親跟著我的巡邏車子進
    來被害人家裡，我問他們是什麼人，被害人家屬就跟我說他
    就是當時調閱錄影帶時，向他們坦承他可能是肇事者，我就
    詢問被告這件肇事逃逸案是否是你所駕駛的車子，被告說是
    後並到死者的靈前上香，到死者家裡經家屬指認被告為肇事
    者以前，被告及其親友沒有向警方自首等語（見本院審理卷
    第115 頁至第116 頁）甚詳，可見被告雖曾向被害人李林彩
    連之女丙○○坦承其為肇事者，但因丙○○非屬有偵查犯罪
    職務之公務員，且證人己○○在被告自首前，經由李林彩連
    之女丁○○之告知其家人（丙○○）向被告借閱錄影資料時
    ，被告已向其家屬坦承為肇事者，並經丁○○當場指認被告
    即為肇事人，依此證人己○○已有確切之根據，足以合理認
    定被告為肇事之人，故被告上述所為即與自首之條件不符。
四、此外，並經告訴人戊○○、證人辛○○、甲○○、乙○○、
    庚○○、己○○分別於警詢、偵查中及本院審理時指訴或證
    述綦詳，復有道路交通事故調查表(一)、(二)、車禍現場照片26
    張、車禍損壞照片20張、相驗屍體證明書及驗斷書在卷可憑
    ，足證被告肇事逃逸之犯行，灼然至明，其前揭空言所辯，
    應係推卸之詞，非可採信，犯行明確，應予論科。
五、至於辯護人聲請本院勘驗架設於社皮加油站CH1 、CH2 、CH
    4 等3 支監視攝影機，94年7 月16日凌晨之錄影畫面，「被
    告開車回家後，係將車頭直接插入車庫，而非倒車入庫，車
    子停妥後被告從駕駛座下車即直接走進家門，並未繞過車頭
    ，故被告當時停車時並未發現車頭右方有毀損，直到當日早
    上，被告的父親才發現被告的車子車頭右方有毀損」，以資
    證明被告車禍當時並不知情云云。惟查，被告有肇事逃逸之
    犯行，已詳述於前，則其肇事當時已知所駕駛自用小客車毀
    損及撞倒被害人等情形，殆無返家後再度察看車輛之必要，
    故本院認為並無勘驗之必要，併此敘明。
六、核被告壬○○所為，係犯刑法第276 條第1 項之過失致死罪
    及同法第185 條之4 之駕駛動力交通工具肇事，致人於死而
    逃逸罪。被告所犯上開二罪犯意各別，行為互殊，應分論併
    罰。爰審酌本件車禍肇因於被告未注意車前狀況，追撞被害
    人所駕乘之機車，致使被害人連人帶車跌落於水溝內而死亡
    ，被害人並無任何過失，而被告應負應全部責任，被告見被
    害人受傷後竟不施以任何救助或報警處理，逕行逃逸，任令
    被害人陷入無人救護之困境，事後僅坦承過失致死之責任，
    否認肇事逃逸之犯行，犯後態度極為不佳，及被告有意與告
    訴人達成民事和解，但因告訴人要求新台幣7 百萬元之賠償
    ，被告無法接受而未能達成等一切情狀，分別量處如主文所
    示之刑，並定其應執行之刑。
據上論斷，應依刑事訴訟法第299條第1項前段，刑法第185條之4
、第276 條第1 項、第51條第5 款，罰金罰鍰提高標準條例第1
條前段，判決如主文。
中    華    民    國    95    年    5     月    16    日
                  交通法庭  審判長   法  官  楊清安
                                     法  官  柯雅惠
                                     法  官  楊萬益
以上正本證明與原本無異。
如不服本判決應於收受本判決送達後十日內向本院提出上訴書狀
，其未敘述上訴理由者，並得於提起上訴後十日內向本院補提理
由書狀（均須按他造當事人之人數附繕本）「切勿逕送上級法院
」
中    華    民    國    95    年    5     月    16    日
                              書記官   陳勃諺
附錄論罪科刑法條
中華民國刑法第276 條 (過失致死罪)
因過失致人於死者，處2 年以下有期徒刑、拘役或2 千元以下罰
金。
從事業務之人，因業務上之過失犯前項之罪者，處 5 年以下有期
徒刑或拘役，得併科 3 千元以下罰金。
中華民國刑法第185條之4
駕駛動力交通工具肇事，致人死傷而逃逸者，處六月以上五年以
下有期徒刑。


司法院資訊處製作；財團法人民間司法改革基金會備份。
